臺灣新北地方法院刑事判決
110年度訴字第931號
公  訴  人  臺灣新北地方檢察署檢察官
被      告  邱奕錚





指定辯護人  本院公設辯護人湯明純  
上列被告因偽造有價證券案件，經檢察官提起公訴（110年度偵
字第6925號），本院判決如下：
    主  文
邱奕錚犯偽造有價證券罪，處有期徒刑壹年拾月。未扣案如附表
所示偽造之支票拾張均沒收。
    事  實
一、邱奕錚為邱顯政之子。邱奕錚意圖為自己不法之所有，基於
    竊盜之犯意，於民國109年8月28日至同年10月7日間，在邱
    顯政址設新北市○○區○○街00號1樓辦公室內，持鑰匙開啟邱
    顯政辦公桌之抽屜鎖具後，竊取邱顯政所有如附表所示之國
    泰世華商業銀行板橋分行空白支票10張得手(所涉竊盜罪嫌
    ，另經檢察官為不起訴處分)。詎邱奕錚明知未獲邱顯政之
    同意或授權，竟意圖供行使之用，基於偽造有價證券之單一
    犯意，接續於於上開期間，在不詳地點，冒用邱顯政之個人
    名義，盜蓋「邱顯政」之印章在附表所示支票之發票人簽章
    處，並填載票面金額及發票日等事項，簽發如附表附表各編
    號所示之支票，持以行使之。
二、案經邱顯政訴由新北市政府警察局樹林分局移送臺灣新北地
    方檢察署檢察官偵查起訴。
    理  由
壹、證據能力：
一、按被告以外之人於審判外之言詞或書面陳述，除法律有規定
    者外，不得作為證據，刑事訴訟法第159 條第1 項定有明文
    ；又按被告以外之人於審判外之陳述，雖不符刑事訴訟法第
    159 條之1 至159 條之4 之規定，而經當事人於審判程序同
    意作為證據，法院審酌該言詞陳述或書面陳述作成時之情況
    ，認為適當者，亦得為證據，刑事訴訟法第159 條之5 第1
    項亦有明文；再按當事人、代理人或辯護人於法院調查證據
    時，知有第159 條第1 項不得為證據之情形，而未於言詞辯
    論終結前聲明異議者，視為有前項之同意，復為刑事訴訟法
    第159 條之5 第2 項所明定。查本案所引用被告以外之人於
    審判外之陳述（包含書面陳述），雖屬傳聞證據，然被告邱
    奕錚於本院準備程序中表示不爭執證據能力，辯護人則表示
    同意有證據能力（見本院110 年度訴字第931 號卷第123 頁
    ），且檢察官、被告及辯護人於本案言詞辯論終結前，並未
    爭執該等審判外陳述（包含書面陳述）之證據能力，本院審
    酌相關供述證據作成時之情況，尚無違法不當及證明力明顯
    過低之情形，且認為適當，依前開規定，該等供述證據應皆
    有證據能力，合先敘明。
二、至於本院所引之非供述證據部分，經查並非違法取得，亦無
    依法應排除其證據能力之情形，應有證據能力。
貳、認定犯罪事實所憑之證據及理由：
一、上開犯罪事實，業據被告於警詢、本院準備程序及審理時均
    坦承不諱【見110年度偵字第6925號偵查卷(下稱偵卷)第4頁
    至第5頁、本院卷第122頁、第212頁】，並經證人即告訴人
    邱顯政於警詢及偵查中、證人邱宏儒、鄭泰伯於警詢中證述
    明確（見偵卷第7頁至第8頁、第9頁至第10頁、第11頁、第1
    2頁、第39頁至第40頁)，復有掛失止付票據提示人資料查報
    表、遺失票據申報書、票據掛失止付通知書、臺灣票據交換
    所退票理由單、附表編號1至10所示支票影本(支票號碼：CN
    0000000、CN0000000、CN0000000、CN0000000、CN0000000
    、CN0000000、CN0000000、CN0000000、CN0000000、CN0000
    000)各1份（見偵卷第19頁至第21頁、第22頁至第30頁）在
    卷可參。足認被告上開自白與事實相符。本案事證明確，被
    告犯行堪以認定，應依法論科。
二、論罪科刑　　
  ㈠按行使偽造之有價證券以使人交付財物，本即含有詐欺之性
    質，惟如所交付之財物即係該證券本身之價值，因其詐欺取
    財仍屬行使偽造有價證券之行為，固不另論以詐欺取財罪；
    但如行使該偽造之有價證券，係供擔保或作為新債清償而借
    款或延期清償，則其借款或延期清償之行為，已屬行使偽造
    有價證券行為以外之另一行為，即應併論以詐欺取財或詐欺
    得利罪，並依想像競合犯關係從一重處斷（最高法院110年
    度台上字第2783號判決意旨參照）。查被告兌現支票所得贓
    款均拿去買毒品咖啡包及愷他命一節，業據被告於警詢中供
    承在卷（見偵卷第5頁），卷內並無其他積極證據可資證明
    被告行使附表編號1至10所示支票係供作擔保或作為新債清
    償而借款或延期清償，起訴書亦未認定被告涉有詐欺取財罪
    嫌，是核被告所為係犯刑法第201條第1項之偽造有價證券罪
    ，不另論以詐欺取財罪。再者，被告在如附表編號1至10所
    示支票上，盜蓋「邱顯政」之印文之行為，均為其偽造有價
    證券之階段行為；而被告偽造有價證券後持之行使，其行使
    偽造有價證券之低度行為復由偽造有價證券之高度行為所吸
    收，均不另論罪。又被告主觀上基於單一之犯意，於密接之
    時間、地點，偽造並行使附表編號1至10所示之支票，係以
    數個舉動接續進行，侵害同一財產法益，在時間、空間上有
    密切關係，依一般社會健全觀念，難以強行分開，在刑法評
    價上，以視為數個舉動之接續實行，合為包括之一行為予以
    評價，較為合理，應依接續犯論以包括之一罪。
  ㈡次按犯罪之情狀顯可憫恕，認科以最低度刑仍嫌過重者，得
    酌量減輕其刑，刑法第59條定有明文。是刑法第59條之酌量
    減輕其刑，必須犯罪另有特殊之原因與環境等等，在客觀上
    足以引起一般同情，認為即予宣告法定低度刑期尤嫌過重者
    ，始有其適用。本院審酌被告未得告訴人之同意，冒用告訴
    人之名義簽發附表編號1至10所示之支票，並持以行使，實
    非可取，然衡酌被告前無任何犯罪科刑之紀錄，此有其臺灣
    高等法院被告前案紀錄表在卷可佐，素行良好，且業已與告
    訴人成立調解，有本院調解筆錄1份在卷可考（見同上本院
    第131頁至第132頁），且告訴人於本院審理中表示願意原諒
    被告一節在卷（見同上本院卷第213頁至第214頁），是本院
    認如對被告科以刑法第201條第1項之最輕法定刑即有期徒刑
    3年，仍屬情輕法重，在客觀上足以引起一般之同情，顯有
    情堪憫恕之處，爰依刑法第59條規定，酌量減輕其刑。
　㈢爰審酌被告冒用告訴人名義偽造附表編號1至10所示之票據，
    復持以行使之，損害告訴人之權益，亦擾亂社會交易秩序及
    票據流通信賴，固屬不該；兼衡酌被告之素行、犯罪之動機
    、目的、手段、票據之金額，被告於本院審理中自陳國中畢
    業之智識程度、未婚、之前沒有工作等情（見同上本院卷第
    214頁），暨被告於本院審理中坦承犯行，犯後態度良好，
    並已與告訴人和解，取得告訴人之原諒等一切情狀，量處如
    主文所示之刑。　　
三、沒收：
　㈠按偽造之有價證券，不問是否屬於犯人與否沒收之，刑法第2
    05條定有明文。經查，如附表編號1至10所示票據均為被告
    偽造之有價證券，雖未扣案，惟不問屬於犯人與否，均應依
    刑法第205條規定宣告沒收。
  ㈡被告既已與告訴人達成調解，告訴人表示與被告無條件成立
    調解，此有卷附調解筆錄可稽（見本院卷第131頁），從而
    ，如再宣告沒收被告本案犯行之犯罪所得，顯有過苛之虞，
    爰不宣告沒收，附此說明。
據上論斷，應依刑事訴訟法第299條第1項前段，刑法第201條第1
項、第59條、第205條，判決如主文。　　
本案經檢察官莊勝博偵查起訴，經檢察官劉家瑜到庭執行職務。
中　　華　　民　　國　　111 　年　　11　　月　　16　　日
                  刑事第二庭    審判長法　官  許必奇
　　　　　　　　　
　　　　　　　　　                    法  官  鄧煜祥
　　　　　　　　　
　　　　　　　　　                    法  官  劉芳菁
上列正本證明與原本無異。
如不服本判決應於送達後20日內向本院提出上訴狀。
                                      書記官  許怡芬
中　　華　　民　　國　　111 　年　　11　　月　　16　　日
附錄本案論罪科刑法條全文：
刑法第201條
意圖供行使之用，而偽造、變造公債票、公司股票或其他有價證
券者，處3年以上10年以下有期徒刑，得併科9萬元以下罰金。
行使偽造、變造之公債票、公司股票或其他有價證券，或意圖供
行使之用而收集或交付於人者，處1年以上7年以下有期徒刑，得
併科9萬元以下罰金。    
 附表：　
編號 票號 票面金額(新臺幣) 發票日 1 CN0000000 2萬5000元 109年8月28日 2 CN0000000 10萬元 109年8月30日 3 CN0000000 2萬5000元 109年9月7日 4 CN0000000 2萬5000元 109年9月9日 5 CN0000000 2萬8000元 109年9月9日 6 CN0000000 2萬8000元 109年9月21日 7 CN0000000 4萬8000元 109年9月25日 8 CN0000000 3萬5000元 109年10月5日 9 CN0000000 3萬5000元 109年10月5日 10 CN0000000 20萬元 109年10月7日